臺灣臺南地方法院刑事判決　　　　　　 100年度訴緝字第39號
公　訴　人　臺灣臺南地方法院檢察署檢察官
被　　　告　沈玉川
指定辯護人　本院公設辯護人　林宜靜
上列被告因違反槍砲彈藥刀械管制條例案件，經檢察官提起公訴
（98年度偵字第12147號），本院判決如下：
    主  文
沈玉川犯非法寄藏可發射子彈具殺傷力之槍枝罪，累犯，處有期
徒刑壹年柒月，併科罰金新臺幣貳萬元，罰金如易服勞役，以新
臺幣壹仟元折算壹日。扣案仿BERETTA廠M9型半自動手槍壹支（
槍枝管制編號0000000000），沒收。
    事  實
一、沈玉川前因違反麻醉藥品管理條例，經法院判處有期徒刑五
    年二月及五月（後減為二月又十五日），應執行有期徒刑五
    年三月，又因違反麻醉藥品管理條例及侵占罪，經法院分別
    判處有期徒刑十月（後均減為五月），三罪接續執行，於民
    國九十六年十一月三十日縮刑期滿。詎猶不知悔改，明知具
    有殺傷力之手槍為槍砲彈藥刀械管制條例所管制之違禁物，
    未經許可不得持有、寄藏，緣范博登於九十八年五月下旬某
    日，在臺南縣永康市（現改制為臺南市永康區○○○路與大
    灣路附近，向綽號「阿偉」之成年男子，借得具殺傷力之改
    造手槍一枝（由仿BERETT A廠M9型半自動手槍製造之槍枝，
    換裝土造金屬槍管而成，槍枝管制編號：0000000000號）及
    非制式子彈數顆（鑑驗結果不具殺傷力），而持有之（范博
    登持有槍枝部分已判決確定）。嗣范博登夥同郭聰傑、李宗
    霖、林志賢、盧明宗等人於九十八年六月八日持上開槍枝強
    盜吳春美等人之財物（范博登等人強盜部分，業經另案判決
    確定）後，於九十八年六月十二日晚上七時許，持上開槍枝
    及子彈，前往臺南市○區○○路一段八十四號三樓之五沈玉
    川租屋處，交由沈玉川保管，沈玉川即未經許可，而藏放槍
    枝。嗣沈玉川又於九十八年六月中旬某日，將上開槍枝及子
    彈等物，交予陳炳煬（陳炳煬寄藏槍枝部分，另由檢察官併
    由臺灣高雄地方法院審理）保管，迄於九十八年七月十四日
    上午七時許，為警在高雄縣岡山鎮（現改制為高雄市岡山區
    ）典寶溪旁之產業道路盤查陳炳煬所駕駛之車輛，而扣得上
    開槍、彈。
二、案經臺南市政府警察局第三分局報告臺灣臺南地方法院檢察
    署檢察官偵查起訴。
    理  由
壹、程序方面
一、公訴人就起訴犯罪事實提出下列證據：(一)被告沈玉川於警局
    及偵查中自白、(二)共同被告范博登於警局及偵查中供述、(三)
    證人陳炳煬於警局及偵查中之證述、(四)內政部警政署刑事警
    察局鑑驗書等資為論據。
二、被告沈玉川對公訴人所提出之證據其證據能力均不爭執。
三、本院認：
  (一)被告沈玉川之自白──
    按「被告之自白非出於強暴、脅迫、利誘、詐欺、疲勞訊問
    、違法羈押或其他不正之方法，且與事實相符者，得為證據
    」，刑事訴訟法第一百五十六條第一項定有明文。被告沈玉
    川之自白既非出於任何不正方法，與事實相符部分，依法自
    有證據能力。
  (二)共同被告范博登及證人陳炳煬於警局及偵查中之證述──
  1.按「被告以外之人於審判外之陳述，雖不符前四條之規定，
    而經當事人於審判程序同意作為證據，法院審酌該言詞陳述
    或書面陳述作成時之情況，認為適當者，亦得為證據」，刑
    事訴訟法第一百五十九條之五第一項定有明文。是共同被告
    范博登及證人陳炳煬於警詢所為供述，依刑事訴訟法第一百
    五十九條第一項規定，雖屬被告以外之人於審判外陳述，然
    被告沈玉川及其辯護人已同意資為證據，本院審酌各該筆錄
    作成時之情況，認為適當，依刑事訴訟法第一百五十九條之
    五第一項，認具證據能力。
  2.按「被告以外之人於偵查中向檢察官所為之陳述，除顯有不
    可信之情況者外，得為證據」，刑事訴訟法第一百五十九條
    之一第二項定有明文。所謂「顯有不可信」之情況，係指其
    不可信之情形，甚為顯著了然者，固非以絕對不須經過調查
    程序為條件，然須從卷證本身，綜合訊問時之外部情況為形
    式上之觀察或調查，即可發現，無待進一步為實質調查之情
    形而言；至被告等當事人、代理人、辯護人、輔佐人若主張
    其顯有不可信之情形者，本乎當事人主導證據調查原則，自
    應負舉證責任，否則，被告以外之人向檢察官所為之陳述，
    毋庸另為證明，即得作為認定被告犯罪之證據（最高法院九
    十六年度台上字第五六八四號判決意旨參照）。是因偵查中
    檢察官向被告以外之人所取得之陳述，原則上均能遵守法律
    規定，不知違法取供，且被告及其辯護人並未具體主張共同
    被告范博登及證人陳炳陽於偵查中之證述有如何顯有不可信
    之情形，另共同被告范博登及證人陳炳陽復未主張其於偵查
    中，有何遭違法取供之情事，其等供述之任意性已可受擔保
    ，是認其等於偵查中所述均具證據能力。
  (三)內政部警政署刑事警察局鑑驗書──
  1.按審判長、受命法官或檢察官，得就鑑定事項有特別經驗或
    經政府機關委任有鑑定職務者，選任為鑑定人，或囑託醫院
    、學校或其他相當之機關、團體為鑑定，或審查他人之鑑定
    ，刑事訴訟法第一百九十八條及第二百零八條明揭此旨。鑑
    定之目的，在發現真實，以供法院之採證，係依替代性之調
    查證據方法，以其判斷之意見，為其證據資料。鑑定人應將
    鑑定之經過及其結果，向法院以言詞或書面報告，準用人證
    之規定，由當事人、代理人或辯護人直接詰問之，性質上屬
    於被告以外之人於審判外之陳述，而係傳聞證據，然既有上
    開鑑定規定，為刑事訴訟法第一百五十九條第一項所指「法
    律有規定」之情形。又因司法警察機關調查中之案件，為因
    應實務上、或因量大或有急迫之現實需求，併例行性當然有
    鑑定之必要者，如槍有無殺傷力之鑑定，基於檢察一體原則
    ，得由該管檢察長對於轄區內之案件，以事前概括選任鑑定
    人或囑託鑑定機關團體方式，俾便轄區內之司法警察官、司
    法警察對於調查中之此類案件，得即時送請先前已選任之鑑
    定人或囑託之鑑定機關、團體實施鑑定，以求時效（法務部
    九十二年九月一日法檢字第0920035083號函參照）。而臺灣
    高等法院檢察署已概括選任內政部警政署刑事警察局為轄區
    司法警察機關調查中案件有關槍彈、DNA型別、指紋之鑑定
    事項之鑑定機關。此種由檢察機關概括選任鑑定人或概括囑
    託鑑定機關、團體，再轉知司法警察官、司法警察於調查犯
    罪時參考辦理之作為，法無明文禁止，係為因應現行刑事訴
    訟法增訂傳聞法則及其例外規定之實務運作而為，此種由司
    法警察官、司法警察依檢察官所概括選任之鑑定或囑託鑑定
    機關、團體所為之鑑定結果，與檢察官選任或囑託為鑑定，
    性質上並無異，同具有證據能力（最高法院九十六年度臺上
    字第二八六０號判決意旨參照）。
  2.依上說明，有關內政部警政署刑事警察局鑑驗書雖係由「高
    雄縣政府警察局岡山分局」委託鑑定，然檢察機關既已概括
    授權由司法警察官送鑑定，前述鑑定書，雖屬傳聞證據，仍
    合於刑事訴訟法第一百五十九條第一項所認「法律有規定」
    之情形，依法有證據能力。
  (四)本案其餘認定有罪事實所引用之證據，檢察官、被告及其辯
    護人均未曾就證據能力表示異議，而各該證據經核亦無不具
    證據能力之情事，故依第一百五十九條之五之規定，均得為
    證據。
貳、實體方面
一、訊據被告沈玉川對於上開犯罪事實，皆已坦認屬實，核與共
    同被告范博登及證人陳炳陽於警局及偵查中所述相符。此外
    ，復有自陳炳煬處扣得之槍枝一把，及槍枝照片共十八張附
    卷可證，該槍枝經鑑驗後，認：送鑑手槍一枝（槍枝管制編
    號00000000000），係改造手槍，由仿BERETTA廠M9型半自動
    手槍製造之槍枝，換裝土造金屬槍管而成，擊發功能正常，
    可供擊發適用子彈使用，認具殺傷，亦有內政部警政署刑事
    警察局九十八年八月二十五日刑鑑字第0980112106鑑驗書一
    份在卷為憑，本案事證明確，被告沈玉川犯行洵堪認定。
二、核被告沈玉川所為，係犯槍砲彈藥刀械管制條例第八條第四
    項之未經許可寄藏有具殺傷力之改造手槍罪。被告受託代為
    保管槍枝之寄藏行為，其保管之本身，亦屬持有，此持有係
    受寄託之當然結果，故其持有行為不另論罪。被告沈玉川前
    因二次違反麻醉藥品管理條例及犯侵占罪，經法院判處有期
    徒刑五年二月及五月（後減為二月又十五日），應執行有期
    徒刑五年三月，及判處有期徒刑十月（後均減為五月），三
    罪接續執行，於九十六年十一月三十日縮刑期滿，有卷附被
    告全國前案紀錄表可按，其受有期徒刑之執行完畢，五年內
    故意再犯有期徒刑以上之罪，為累犯，依法加重其刑。被告
    沈玉川所犯未經許可寄藏有具殺傷力之改造手槍罪，法定最
    低刑度為有期徒刑三年以上之罪，而被告沈玉川係因法紀觀
    念薄弱，面對友人范博登之請求，礙於人情壓力，未能斷然
    拒絕，以致觸法，且被告受託寄藏之時日甚短，又未動用過
    該把槍枝，對社會治安造成之危害不大，本院認宣告法定最
    低刑度猶嫌過重，其犯罪之情狀，尚非全然無可憫之處，應
    依刑法第五十九條規定，減輕其刑，並先加重後減輕之。爰
    審酌被告沈玉川犯後已知坦認犯行，態度良好，及其寄藏槍
    枝之數量、時間，對社會治安造成之危害等一切情狀，量處
    如主文所示之刑，罰金刑部分並諭知易服勞役之折算標準。
    扣案仿BERETTA廠M9型半自動手槍一支（槍枝管制編號00000
    00000），為違禁物，應依刑法第三十八條第一項第一款，
    宣告沒收。
據上論斷，應依刑事訴訟法第二百九十九條第一項前段，槍砲彈
藥刀械管制條例第八條第四項，刑法第十一條前段，第四十七條
第一項、第五十九條、第四十二條第三項、第三十八條第一項第
一款，判決如主文。
本案經檢察官黃淑妤到庭執行職務
中    華    民    國   100    年    8     月    31    日
          刑事第十一庭  審判長法  官  鍾邦久
                              法  官  蔡直青
                              法  官  包梅真
以上正本證明與原本無異。
如不服本判決應於收受本判決後10日內向本院提出上訴書狀，並
應敘述具體理由。其未敘述上訴理由者，應於上訴期間屆滿後20
日內向本院補提理由書狀（均須按他造當事人之人數附繕本）「
切勿逕送上級法院」。
                              書記官  李淑秋
中    華    民    國   100    年    8     月    31    日
附錄本案論罪科刑法條全文
槍砲彈藥刀械管制條例第8條：
未經許可，製造、販賣或運輸鋼筆槍、瓦斯槍、麻醉槍、獵槍、
空氣槍或第4條第1項第1款所定其他可發射金屬或子彈具有殺傷
力之各式槍砲者，處無期徒刑或5年以上有期徒刑，併科新臺幣1
千萬元以下罰金。
未經許可，轉讓、出租或出借前項所列槍枝者，處5年以上有期
徒刑，併科新臺幣1千萬元以下罰金。
意圖供自己或他人犯罪之用，而犯前二項之罪者，處無期徒刑或
7年以上有期徒刑，併科新臺幣1千萬元以下罰金。
未經許可，持有、寄藏或意圖販賣而陳列第1項所列槍枝者，處3
年以上10年以下有期徒刑，併科新臺幣7百萬元以下罰金。
第1項至第3項之未遂犯罰之。
犯第1項、第2項或第4項有關空氣槍之罪，其情節輕微者，得減
輕其刑。